臺灣士林地方法院刑事判決
111年度金訴字第218號
公  訴  人  臺灣士林地方檢察署檢察官
被      告  曾裕閔




上列被告因詐欺等案件，經檢察官提起公訴（111年度偵字第646
0號），被告於準備程序中就被訴事實為有罪之陳述，經告知簡
式審判程序之旨，並聽取當事人之意見後，經本院合議庭裁定由
受命法官獨任進行簡式審判程序，茲判決如下：
    主  文
曾裕閔犯三人以上共同冒用公務員名義詐欺取財罪，處有期徒刑
壹年貳月。
    事實及理由
一、程序部分
　　按除被告所犯為死刑、無期徒刑、最輕本刑為3年以上有期
    徒刑之罪或高等法院管轄第一審案件者外，於第一次審判期
    日前之準備程序進行中，被告先就被訴事實為有罪之陳述時
    ，審判長得告知被告簡式審判程序之旨，並聽取當事人、代
    理人、辯護人及輔佐人之意見後，裁定進行簡式審判程序，
    刑事訴訟法第273條之1第1項定有明文。經核本案被告曾裕
    閔所犯係死刑、無期徒刑、最輕本刑為3年以上有期徒刑以
    外之罪，其於準備程序中就被訴事實為有罪之陳述，經告知
    簡式審判程序之旨，並聽取公訴人、被告之意見後，本院合
    議庭爰依首揭規定，裁定由受命法官獨任進行簡式審判程序
    。是本案之證據調查，依同法第273條之2規定，不受同法第
    159條第1項、第161條之2、第161條之3、第163條之1，及第
    164條至170條所規定證據能力認定及調查方式之限制，合先
    敘明。
二、本案犯罪事實及證據，除引用檢察官起訴書之記載（如附件
    ）外，另更正並補充如下：
(一)犯罪事實欄第1至7行關於犯罪前科之記載應予刪除。
(二)犯罪事實欄一第8行「張○智」應補充為「真實年籍姓名不詳
    自稱張○智（綽號阿智、小鳥，下稱阿智）」；第9至10行「
    基於三人以上共同冒用公務員名義詐欺取財及洗錢之犯意聯
    絡」之記載應補充為「基於三人以上共同冒用公務員名義詐
    欺取財、洗錢及以非法由自動付款設備取財之犯意聯絡」；
    第14行「臺北市地方檢察署」之記載應更正為「臺北地方檢
    察署」；第19行「盜領」之記載應補充為「輸入徐王美促告
    知該詐欺集團成員之提款卡密碼而以此不正方法接續提領」
    ；第20至21行「曾裕閔再至新北市板橋區某處將款項交予不
    詳詐欺集團成員」之記載應補充更正為「曾裕閔再依阿智之
    指示，至新北市板橋區中山路3段某住家下，將款項交予另
    名真實年籍姓名不詳之詐欺集團成年人」。
(三)證據部分補充：
  ⒈被告於本院民國111年5月5日訊問、同年月27日準備程序及簡
    式審判程序中所為之自白。
　⒉告訴人徐王美促提出之與詐欺集團成員對話紀錄擷圖（見偵
    卷第35至37頁）。　　　　
三、論罪科刑
(一)核被告所為，係犯刑法第339條之4第1項第1款、第2款之三
    人以上共同冒用公務員名義詐欺取財罪、同法第339條之2第
    1項之非法由自動付款設備取財罪、洗錢防制法第14條第1項
    之洗錢罪。被告與阿智及其他不詳成年詐欺集團成員間，就
    上開犯行，互有犯意聯絡及行為分擔，應論以共同正犯。被
    告先後兩次提領徐王美促之帳戶內款項之行為，係基於同一
    目的，於密切接近之時間所為，侵害同一告訴人之財產法益
    ，各行為之獨立性極為薄弱，依一般社會健全觀念，難以強
    行分開，在刑法評價上，應視為數個舉動之接續施行，合為
    包括之一行為予以評價，較為合理，應論以接續犯而為包括
    之一罪。被告以一行為同時觸犯上開數罪名，為想像競合犯
    ，應依刑法第55條之規定，從較重之三人以上共同冒用公務
    員名義詐欺取財罪處斷。至檢察官固主張被告本成立累犯，
    然其並未具體指出被告於本案犯行有何特別惡性及對刑罰反
    應力薄弱等情狀及其證明之方法，依最高法院刑事大法庭11
    0年度台上大字第5660號裁定意旨，本院尚無從裁量本案是
    否因被告構成累犯而應加重其刑，爰僅將被告之前科紀錄列
    入關於刑法第57條第5款「犯罪行為人之品行」之量刑審酌
    事由，附此敘明。次按想像競合犯之處斷刑，本質上係「刑
    之合併」。其所謂從一重處斷，乃將想像競合犯組成之評價
    上數罪，合併為科刑一罪，其所對應之刑罰，亦合併其評價
    上數罪之數法定刑，而為一個處斷刑。易言之，想像競合犯
    侵害數法益者皆成立犯罪，論罪時必須輕、重罪併舉論述，
    同時宣告所犯各罪名，包括各罪有無加重、減免其刑之情形
    ，亦應說明論列，量刑時併衡酌輕罪部分量刑事由，評價始
    為充足，然後依刑法第55條前段規定「從一重處斷」，非謂
    對於其餘各罪可置而不論。因此，法院決定處斷刑時，雖以
    其中最重罪名之法定刑，做為裁量之準據，惟於裁量其輕重
    時，仍應將輕罪合併評價在內（最高法院108年度台上字第4
    405號、第4408號判決意旨參照）。是以，被告於偵查及本
    院審理時自白一般洗錢犯行，依洗錢防制法第16條第2項「
    犯前2條之罪，在偵查或審判中自白者，減輕其刑」之規定
    ，原應減輕其刑，惟被告所犯一般洗錢罪係屬想像競合犯其
    中之輕罪，被告就本案犯行係從一重之共同加重詐欺取財罪
    處斷，故就此部分想像競合輕罪得減刑部分，依上開說明，
    由本院於後述依刑法第57條量刑時，一併衡酌該部分減輕其
    刑事由，附此敘明。
(二)爰審酌被告正值青壯，具勞動能力，不思循正當管道獲取財
    物，竟因貪圖小利，參與詐欺集團行騙，利用一般民眾欠缺
    法律專業知識，對於檢警機關組織分工與案件進行流程未盡
    熟稔，及信賴公務員執行職務之公權力，而與其他詐欺集團
    成員以起訴書所載分工方式對告訴人進行詐騙，致渠受有非
    微之財產損失，不僅漠視他人財產權，更製造金流斷點，影
    響財產交易秩序，亦徒增檢警機關追查集團上游成員真實身
    分之難度，犯罪所生危害非輕，應予非難，衡以其犯後始終
    坦認犯行，非無悔意，且業已與告訴人成立和解，有本院11
    1年度附民字第468號和解筆錄在卷可稽，審酌告訴人及告訴
    代理人於本院準備程序及審理時陳述之意見，暨考量被告之
    素行（見卷附臺灣高等法院被告前案紀錄表之記載）、犯罪
    之動機、手段、情節、與詐欺集團成員間之分工、擔任之犯
    罪角色及參與程度、其犯行造成之損害，及其自陳五專肄業
    之教育智識程度、入監前從事防水工程及車行業務、月薪約
    新臺幣（下同）4萬元、單身之家庭生活經濟狀況（見本院
    卷111年5月27日審判筆錄第5頁）等一切情狀，量處如主文
    所示之刑。
四、沒收部分　　
　  被告否認就本案已有實際獲酬，且依卷內事證，無從認定被
    告確有實際犯罪所得，又按犯洗錢防制法第14條之罪，其所
    移轉、變更、掩飾、隱匿、收受、取得、持有、使用之財物
    或財產上利益，沒收之；犯第15條之罪，其所收受、持有、
    使用之財物或財產上利益，亦同，洗錢防制法第18條第1項
    定有明文。惟因洗錢行為之標的是否限於行為人者始得宣告
    沒收，法無明文，是倘法條未規定「不問屬於犯罪行為人與
    否均沒收」時，自仍以屬於被告所有者為限，始應予沒收。
    經查，被告收取告訴人受騙交付之前開財物，均已全數交予
    其他詐欺集團成員上繳詐欺集團，此如前述，足見該等財物
    非屬被告所有，亦無證據證明其具有事實上管領、處分權限
    ，揆諸前揭說明，自無從就告訴人遭詐欺而交付之財物，依
    洗錢防制法第18條第1項或刑法第38條之1第1項前段之規定
    對被告宣告沒收，併此敘明。
據上論斷，應依刑事訴訟法第273條之1第1項、第299條第1項前
段、第310條之2、第454條第2項，洗錢防制法第2條第2款、第14
條第1項，刑法第11條前段、第28條、第339條之2第1項、第339
條之4第1項第1款、第2款、第55條，刑法施行法第1條之1第1項
，判決如主文。
本案經檢察官詹于槿提起公訴，由檢察官周禹境到庭執行職務。
中　　華　　民　　國　　111 　年　　6 　　月　　10　　日
                  刑事第八庭法  官 蘇琬能
以上正本證明與原本無異。
如不服本判決應於收受送達後20日內向本院提出上訴書狀，並應
敘述具體理由；其未敘述上訴理由者，應於上訴期間屆滿後20日
內向本院補提理由書（須按他造當事人之人數附繕本），切勿逕
送上級法院。
若因疫情而遲誤不變期間，得向法院聲請回復原狀。
                            書記官 陳湘琦　　　　　　　
中　　華　　民　　國　　111 　年　　6 　　月　　10　　日
附錄本案論罪科刑法條全文：
洗錢防制法第2條
本法所稱洗錢，指下列行為：
一、意圖掩飾或隱匿特定犯罪所得來源，或使他人逃避刑事追訴
    ，而移轉或變更特定犯罪所得。
二、掩飾或隱匿特定犯罪所得之本質、來源、去向、所在、所有
    權、處分權或其他權益者。
三、收受、持有或使用他人之特定犯罪所得。

洗錢防制法第14條
有第二條各款所列洗錢行為者，處7年以下有期徒刑，併科新臺
幣5百萬元以下罰金。
前項之未遂犯罰之。
前二項情形，不得科以超過其特定犯罪所定最重本刑之刑。

中華民國刑法第339條之2
意圖為自己或第三人不法之所有，以不正方法由自動付款設備取
得他人之物者，處3年以下有期徒刑、拘役或30萬元以下罰金。
以前項方法得財產上不法之利益或使第三人得之者，亦同。
前二項之未遂犯罰之。

中華民國刑法第339條之4
犯第339條詐欺罪而有下列情形之一者，處1年以上7年以下有期
徒刑，得併科1百萬元以下罰金：
一、冒用政府機關或公務員名義犯之。
二、三人以上共同犯之。
三、以廣播電視、電子通訊、網際網路或其他媒體等傳播工具，
    對公眾散布而犯之。
前項之未遂犯罰之。

附件：
臺灣士林地方檢察署檢察官起訴書
                                     111年度偵字第6460號
　　被　　　告　曾裕閔　
上列被告因詐欺等案件，已經偵查終結，認應提起公訴，茲將犯
罪事實及證據並所犯法條分敘如下：
　　　　犯罪事實
一、曾裕閔前因施用第二級毒品案件，經臺灣新北地方法院以10
    7年度簡字第7633號判決處有期徒刑2月、107年度簡字第803
    3號判決處有期徒刑3月、2月、108年度簡字第2164號判決處
    有期徒刑4月、108年度簡字第3626號判決處有期徒刑3月確
    定，上開案件另經臺灣新北地方法院以108年度聲字第4741
    號裁定合併定應執行刑為有期徒刑9月確定，於民國109年1
    月17日徒刑易科罰金出監執行完畢。詎猶不知悔改，其於11
    0年12月加入「張○智」及其餘不詳詐欺集團成員所屬詐欺集
    團，共同意圖為自己不法之所有，基於三人以上共同冒用公
    務員名義詐欺取財及洗錢之犯意聯絡，由真實姓名年籍不詳之
    詐騙集團成員於111年1月3日上午11時58分許，撥打徐王美促
    之電話，並先佯稱為臺北市中山區戶政事務所人員，稱徐王
    美促之個人資料遭「徐小姐」使用，復再由佯稱為臺北市政
    府警察局中山分局、臺北市地方檢察署檢察官致電徐王美促
    ，向徐王美促佯稱：涉嫌詐欺案件，須提供帳戶金融卡及存
    摺云云。致徐王美促因而陷於錯誤，而於同日下午12時9分
    許，依詐騙集團成員之指示，將其申辦之富邦銀行帳號0000
    00000000號帳戶之金融卡放置在其住處信箱內，嗣由曾裕閔
    前往領取該金融卡後，隨即盜領上開帳戶內款項新臺幣（下
    同）5萬元、4萬9,000元，曾裕閔再至新北市板橋區某處將
    款項交付予不詳詐欺集團成員，以此方式隱匿詐欺犯罪所得
    之去向。
二、案經徐王美促訴由臺北市政府警察局北投分局報告偵辦。
　　　　證據並所犯法條
一、證據清單及待證事實：
編號 證據名稱 待證事實 1 被告曾裕閔於警詢、偵查、羈押庭之自白 坦承於上揭時地，至告訴人住處之信箱領取上開金融卡後，持該金融卡盜領帳戶內款項共計9萬9,000元之事實。 2 證人即告訴人徐王美促於警詢時之證述 證明於上揭時地，遭詐欺集團以上揭詐術詐騙後陷於錯誤，因而交付其所申辦上揭帳戶金融卡，嗣發現該等帳戶內款項遭盜領之事實。 3 證人魏佑哲於警詢時之證述 證明被告於111年1月3日領取告訴人帳戶內款項後，至證人魏佑哲所經營之修車廠取車之事實。 4 上揭帳戶存摺影本2張 證明於111年1月3日遭領取5萬元、4萬9,000元之事實。 5 監視器錄影畫面6張 證明被告於上揭時間，至告訴人住處拿取提款卡後，再至富邦銀行北投分行領取款項後，到臺北市○○區○○○路0段000號領取車牌號碼000-0000號自小客車之事實。 5 被告手機數位採證光碟1只及截圖5張 證被告手機內查無與其餘詐欺集團聯繫之相關對話紀錄，無從佐證被告所述係「張○智」告知為從事虛擬貨幣匯兌之事實。 
二、核被告曾裕閔所為，係犯刑法第339條之4第1項第1款、第2
    款之三人以上冒用政府機關名義詐欺、第339條之2第1項之
    非法由自動付款設備取財及洗錢防制法第14條第1項之洗錢
    等罪嫌。被告與其餘詐欺集團成員間就上開犯行，有犯意聯
    絡及行為分擔，請依共同正犯論處。被告係一行為同時觸犯
    上開罪名，屬想像競合犯，請依刑法第55條規定，從一重之
    三人以上共同冒用公務員名義詐欺取財罪處斷。又被告前曾
    受如犯罪事實欄所載之有期徒刑執行完畢，有本署刑案資料
    查註紀錄表在卷可參，其於5年內故意再犯本件有期徒刑以
    上之罪，為累犯，請審酌是否依刑法第47條第1項規定及司
    法院釋字第775號解釋意旨，加重其刑。被告所提領之款項
    ，為其犯洗錢防制法第14條洗錢罪而移轉隱匿之財物，請依
    同法第18條第1項規定宣告沒收之，如認過苛，則請依刑法
    第38條之2第2項規定酌減之。
三、依刑事訴訟法第251條第1項提起公訴。
　　此　致
臺灣士林地方法院
中　　華　　民　　國　 111　　年　　4 　　月　　25　　日
　　　　　　　　　　　　　檢　察　官  詹于槿
本件正本證明與原本無異
中　　華　　民　　國　 111　　年　　5 　　月　   1    日
　　　　　　　　　　      書　記　官  羅明柔